最高法院刑事判決　　　　　　　　　　　　　　　九十一年度台上字第一一八七號
　　上　訴　人
　　即 自訴 人　陳華平
　　代　理　人　吳桂園
　　被　　　告　乙○○
　　　　　　　　甲○○
右上訴人因自訴被告等偽造文書案件，不服台灣高等法院台中分院中華民國八十八年
十一月二十五日第二審判決（八十八年度上訴字第九五九號，自訴案號：台灣台中地
方法院八十七年度自更字第二七號），提起上訴，本院判決如左：
    主  文
原判決撤銷，發回台灣高等法院台中分院。
    理  由
本件原判決以陳華平自訴意旨略稱：被告乙○○、甲○○分別為民國（下同）八十四
年四月二日召開之台中市廣西同鄉會第五屆第一次會員大會（下稱會員大會）之主席
及紀錄，八十四年四月二日分發之大會手冊提案三，僅記載「增訂組織章程第七條『
第五項條文』請大會追認通過案。說明：本會強化組織，緬懷同鄉會之宗旨與精神，
擬於組織章程第七條第四項後增列『第五項製造糾紛，破壞團結，罔顧團體榮譽與權
益者』之限制條文」，並無列載：「及第六項連續三年不繳會費並失卻聯絡者」之條
文，竟故意於該次會議記錄中偽造填載「及第六項『連續三年不繳會費並失卻聯絡者
』（下稱除名條款）之限制條文。決議：通過追認」等情，並於八十四年四月七日函
文台中市政府核備，致使台中市政府不知情之承辦公務員將此不實之事項登載於職務
上所掌之公文書，而於八十四年五月二日以八十四府社行字第○四五三四九號函核復
台中市廣西同鄉會第三提案同意備查，因認被告乙○○、甲○○共同涉犯刑法第二百
十六條、第二百十條之行使偽造私文書及刑法第二百十四條之使公務員登載不實罪嫌
云云，經審理結果，認為不能證明被告二人犯罪，因而維持第一審諭知被告二人無罪
之判決，駁回自訴人陳華平在第二審之上訴，固非無見。
惟查：(一)被告二人雖於法院審理中辯稱：八十四年四月二日召開之前開會員大會，確
有討論並決議通過前述除名條款等語。然於第一審法院審理中：證人李成則證稱：大
會有無討論該除名條款伊不清楚，但在理監事會大家有同意並提交大會決議等語（見
一審自更字第二七號卷第三一八頁），證人譚正彰則證稱：當時人多吵雜，伊沒有聽
清楚（指討論通過上開除名條款之事），但在理監事會有決議提交大會討論決議等語
（見同上卷第三一八頁背面、第三一九頁），證人馬崇忠、盧仁忠亦均證稱：不清楚
該次會員大會之事或不記得關於該次大會討論事項等語（見同上卷第三一九頁背面）
，依李成、譚正彰上開證述，似僅足以證明上開除名條款曾經理監事會議決議提交會
員大會討論議決，尚不足以證明會員大會確有討論決議通過該除名條款。原判決認依
該會員大會紀錄資料及李成、譚正彰上開證述，已足以證明被告二人上開辯解之詞為
真實，尚有未合。(二)被告乙○○於第一審法院審理另案（即八十七年度自字第九二九
號案）偽造文書案時供承「何人提議三年不繳會費開除會員已不清楚」等語；周建業
、鄧肇初於該案供稱：八十四年三月二十六日開會，不清楚何人提案三年不繳會費開
除會員等語（見自訴人所提出附於原審卷之刑事補具上訴理由狀記載）以及被告甲○
○於原審供稱：會員大會有限制條款之提案是何顯湖或伊本人提案等語（見原審上訴
卷第一七三頁背面、第一七四頁），上訴人並曾引用上開供詞聲請查證，原審未調取
上開卷證提示被告等詳為辯論，並明其取捨之心證理由，遽為判決，亦有查證未盡
之違誤。以上或為上訴意旨所指摘，或為本院得依職權調查之事項，應認本件有發回
更審之原因。
據上論結，應依刑事訴訟法第三百九十七條、第四百零一條，判決如主文。
中      華      民      國    九十一    年      三      月      七      日
                              最高法院刑事第十一庭
                                  審判長法官  呂  潮  澤
                                        法官  白  文  漳
                                        法官  陳  世  雄
                                        法官  孫  增  同
                                        法官  林  開  任
      右正本證明與原本無異
                                              書  記  官
中      華      民      國    九十一    年      三      月     十二     日
